【裁判字號】    90,上易,85
【裁判日期】    900523
【裁判案由】    交還土地
【裁判全文】
臺灣高等法院臺中分院民事裁定  九十年度上易字第八五號
      上  訴  人    乙○○
      被上訴人      台中縣政府
      法定代理人    廖永來
      被上訴人      丁○○
      被上訴人      丙○○
      追加被告      甲○
右當事人間因交還土地事件，上訴人就訴外人甲○部分，為訴之追加，本院裁定如左
：
      主      文
上訴人就甲○部分，提起追加之訴駁回。
訴訟費用由上訴人負擔。
      理      由
一、按新修正之民事訴訟法第四百四十六條第一項規定，「訴之變更或追加，非經他
    造同意，不得為之。但第二百五十五條第一項第二款至第六款情形，不在此限。
    」；又依同法第二百五十五條第一項第二款至第六款規定，
    「(二)請求之基礎事實同一者。
      (三)擴張或減縮應受判決事項之聲明者。
      (四)因情事變更而以他項聲明代最初之聲明者。
      (五)該訴訟標的對於數人必須合一確定時，追加其原非當事人之人為當事人者。
      (六)訴訟進行中，於某法律關係之成立與否有爭執，而其裁判應以該法律關係為
        據，並求對於被告確定其法律關係之判決者。」
二、本件上訴人於本院就甲○部分，以基礎事實同一為由，為下列訴之追加：
    上訴聲明：
    甲、先位訴之聲明部分:
        (一)原判決廢棄。
        (二)被上訴人甲○應將坐落台申縣清水鎮○○段一九四二之五九地號土地（下
          簡稱系爭土地）內如附圖所示Ａ部分，面積０．０二四九公頃、Ｂ部分面
          積０．００九一公頃之道路剷除，將土地回復原狀。
        (三)第一、二審訴訟費用由被上訴人甲○負擔。
    乙、備位訴之聲明部分:
        (一)原判決廢棄。
        (二)被上訴人甲○應連帶給付上訴人新台幣（下同）六十九萬七千六百八十元
          及及自本上訴狀繕本送達被上訴人甲○之翌日起至清償日止按年息百分之
          五計算之利息。
        (三)第一、二審訴訟費用由被上訴人甲○負擔。
    其陳述略稱，甲○於原審中所為之證言，顯有疑竇，自無可採，原審竟採為判決
    基礎，顯有達誤。又依被上訴人所辯得知，甲○係為達其私利而推動興築系爭道
    路之始作俑者，並不惜偽造上訴人之父楊聯德之同意書交付被上訴人台中縣政府
    使用，此觀該同意書以手書寫之日期為八十二年，距開闢系爭道路相距四年，且
    未填載地號及用途，所載執存者為清水鎮公所，然該所業於原審到庭否認曾參與
    開闢系爭道路之事，足證該同意書確為甲○所偽造，該甲○為掩飾其偽造文書之
    犯行，殊難期待其據實陳述，其在原審所為之證言，顯有疑竇，自無可採，原審
    竟採為判決基礎，有違經驗法則及論理法則。又甲○雖於原審證稱：「同意書是
    楊聯德簽名的，是他當場在我面前簽名的，印章是他的」、「楊聯德三字是楊聯
    德親自寫的，住址是楊聯德僱用的一個女人幫他寫的」、「當時我拿給原告之父
    親自簽名，原告也在場」、「工程是楊聯德做的，期間原告乙○○有回來好幾次
    」云云云，然為上訴人及楊聯德所否認，原審為發見真實，自應就被上訴人所提
    出之同意書「楊聯德」三字是否為楊聯德之筆跡，函請鑑定﹖並調查楊聯德是否
    確係承包系爭道路工程，以查證甲○所言足否屬實，能否可採，方屬正當。詎原
    審不此之圖，竟以甲○虛構之證言採為判決基礎，實屬草率武斷，難昭折服。為
    此甲○行為，亦屬造意及幫助人，依民法第一百八十五條第二項規定，視為共同
    行為人，而追加甲○為被上訴人云云。
三、本件上訴人起訴主張系爭坐落台中縣清水鎮○○段一九四二之五九號土地，為上
    訴人所有，被上訴人未經上訴人本人同意，將上開土地如附圖所示Ａ部分面積○
    ‧○二四九公頃、Ｂ部分面積○‧○○九一公頃開闢道路，侵害上訴人所有權，
    為此依民法第一百八十四條第一項及第七百六十七條規定，請求剷除柏油路面，
    土地回復原狀（先位聲明部分）；又於第二審依民法第七百九十六條但書規定，
    請求賠償，而追上開加備位聲明。被上訴人丁○○、丙○○則以：系爭道路已供
    通行多年，而於八十五年底至八十六年七月間經台中縣政府舖設柏油路面，被上
    訴人並無侵害上訴人權利或佔用情事等語置辯。被上訴人台中縣政府另以：系爭
    土地及相鄰土地均係農地，現供耕作，因產業小路狹小，不利農作收成之搬運，
    伊始基於當地農民之請求施工擴大產業道路規模並整治排水溝舖設柏油路面，上
    訴人應知其事等語置辯。
四、查本件上訴人就甲○部分，所追加之上開訴訟，被上訴人等均不同意（見本院九
    十年四月六日筆錄）。次查本件上訴人起訴主張之訴訟標的之基礎原因事實為，
    被上訴人台中縣政府、丁○○、丙○○等三人，非法占用系爭土地，開闢道路乙
    節，而訴外人甲○於原審出庭作證，上訴人認其偽造同意書，並為虛偽證詞，甲
    ○行為，屬造意及幫助人，依民法第一百八十五條第二項規定，視為共同行為人
    ，而追加甲○為被上訴人云云。惟查原審之侵害人為台中縣政府、丁○○、丙○
    ○等人，而無甲○其人，此部分追加甲○基礎事實，顯與原審主張之基礎事實迥
    異，且原審上訴人主張之訴訟標的即民法第一百八十四條第一項及第七百六十七
    條規定，對甲○而言，亦非必須合一確定，上訴人就甲○之追加之訴，顯不符合
    上開追加訴訟之要件，為維護當事人之審級利益，上訴人此部分訴之追加，自不
    應准許。
五、據上論結，依民事訴訟法第四百六十三條、第二百四十九條第一項第六款、第九
    十五條、第七十八條，裁定如主文。
中      華      民      國    九十      年      五      月    二十三    日
~B1民事第六庭審判長法  官  吳火川
~B2                法  官  饒鴻鵬
~B3                法  官  陳繼先
右為正本係照原本作成。
如不服本裁定應於裁定送達後十日內向本院提出抗告理由狀（須按他造人數附具繕本
），並繳納抗告裁判費新臺幣肆拾伍元及送達用雙掛號郵票拾份（每份拾肆元）。
~B                書記官  劉建智
中      華      民      國    九十      年      五      月    二十八    日
                                                                        Ｙ


司法院資訊處製作；財團法人民間司法改革基金會備份。
